【裁判字號】    91,訴,1135
【裁判日期】    920519
【裁判案由】    商業會計法等
【裁判全文】
臺灣臺北地方法院刑事判決                          九十一年度訴字第一一三五
    公 訴 人  臺灣臺北地方法院檢察署檢察官
    被    告  乙○○
右列被告因商業會計法等案件，經檢察官聲請簡易判決處刑（九十一年度偵字第一四
九一七號），本院刑事庭認不宜以簡易判決處刑，改依通常程序審理，判決如左：
    主  文
乙○○無罪。
    理  由
一、公訴意旨略以：被告乙○○係前址設桃園縣桃園市○○○路五十五號五樓「歡喜
    就好歌唱城」之負責人，乃係依法應納稅之義務人。明知甲○○於民國八十五年
    間並未在前開歌唱城上班及支薪，竟偽造甲○○於上開年度向其支領工資共新台
    幣（下同）十四萬元之工資表，且製成各類所得扣繳暨免扣繳憑單，以詐術向財
    政部台北市國稅局提出申報，足以生損害於甲○○之權益及稅捐稽徵機關對於稅
    捐稽徵之正確性。嗣經甲○○收受財政部台北市國稅局綜合所得稅之核定通知書
    後始悉上情，因認被告涉犯稅捐稽徵法第四十一條之詐術逃漏稅捐罪及刑法第二
    百十六條、第二百十五條行使業務登載不實文書罪嫌。
二、按犯罪事實應依證據認定之，無證據不得推定其犯罪事實。又不能證明被告犯罪
    者，應諭知無罪之判決，刑事訴訟法第一百五十四條、第三百零一條第一項分別
    定有明文。所謂認定犯罪事實之證據，係指足以認定被告確有犯罪行為之積極證
    據而言，該項證據自須適合於被告犯罪事實認定，始得採為斷罪資料，如未能發
    現相當證據，或證據不足以證明，自不能以推測或擬制之方法，為裁判基礎。苟
    積極證據不足為不利於被告事實之認定時，即應為有利於被告之認定，更不必有
    何有利之證據，有最高法院二十九年度上字第三一○五號、三十年度上字第八一
    六號、四十年台上字第八六號判例可資參照。又認定犯罪事實所憑之證據，雖不
    以直接證據為限，間接證據亦包括在內，然而無論直接或間接證據，其為訴訟上
    之證明，均須達於通常一般之人均不致於有所懷疑，而得確信其為真實之程度，
    始得據為有罪之認定，若其關於被告是否犯罪之證明未達此程度，而有合理性懷
    疑之存在，致使無從形成有罪之確定，根據「罪證有疑，利於被告」之證據法則
    ，即不得遽為不利被告之認定（最高法院七十六年台上字第四九六八號判例亦同
    此要旨）。
三、本件公訴人認被告涉有右揭詐術逃漏稅捐及行使業務上登載不實文書罪嫌，固據
    其提出告訴人甲○○財政部台北市國稅局綜合所得稅之核定通知書，其上核定課
    稅所得額之細項資料中有甲○○本人薪資所得「歡喜就好歌唱城」十四萬元之事
    實。訊據被告固供認其為「歡喜就好歌唱城」之負責人，然堅決否認有何詐術逃
    漏稅捐及行使業務上登載不實文書之犯行，堅稱：告訴人之薪資所得非伊所申報
    ，報稅一事全係諉諸會計師事務所代辦，伊也不知道是何人去辦理的，伊因身體
    中風兩次，頭腦有所損傷，且時間已久，對本案的相關情形均已不記得了等語。
    經查：本案係因告訴人甲○○於收受財政部台北市國稅局綜合所得稅之核定通知
    書後，認「歡喜就好歌唱城」之負責人即被告未經其同意，竟虛報其薪資所得十
    四萬元，涉犯稅捐稽徵法第四十一條之詐術逃漏稅捐罪及刑法第二百十六條、第
    二百十五條行使業務登載不實文書罪嫌，而向臺灣臺北地方法院檢察署提起本件
    告訴，經該署發交台北市政府警察局中山分局查證，告訴人於警訊時陳稱：「我
    要告乙○○涉嫌謊報我薪資所得，我與乙○○從未見過面也不認識，是因接獲財
    政部台北市國稅局繳稅通知後，才知道是乙○○謊報我薪資所得。
    」等語，惟其同時亦陳稱：「八十四年間，我任職台北市內湖區『明湖保齡球館
    』時身份證遭同事丙○○竊取，之後丙○○就開始冒用我身份在外活動。
    」等語，而案外人丙○○亦確於八十七年間，因冒用告訴人之名義，經台灣士林
    地方法院判處拘役五十日在案，有台灣士林地方法院八十七年度易字第一九五○
    號判決書影本一件附卷可稽，顯見告訴人於八十四年間身份證遭竊後，確曾遭人
    冒用身份在外活動，再參酌告訴人甲○○財政部台北市國稅局綜合所得稅之核定
    通知書上核定課稅所得額之細項資料中，除有「歡喜就好歌唱城」薪資所得十四
    萬元外，尚有同性質營業場所「小夜城視聽社」、「鑫姿佳人歌唱城」、「黃金
    拍擋視聽歌城」之薪資所得，尤見應另有其人冒用告訴人之身份在外就業，果爾
    ，則本件被告確有可能在不知情之情況下，向稅捐機關申報錯誤的員工資料，似
    此情形，被告所為自不該當於詐術逃漏稅捐及行使業務上登載不實文書犯行，更
    何況，同樣的情形，亦確曾於八十九年間發生在被告的身上，當時案外人蔡淑芬
    亦告訴被告虛報其薪資所得，惟其後經查明蔡淑芬確有在被告所經營之「歡喜就
    好歌唱城」從事坐檯陪酒之工作，而經檢察官處分不起訴，有臺灣桃園地方法院
    檢察署檢察官八十九年度偵字第一七六九八號不起訴處分書在卷可考，本院認為
    ，於一般情形，告訴人財政部台北市國稅局綜合所得稅之核定通知書上既有核定
    薪資所得「歡喜就好歌唱城」十四萬元，固可認為該歌唱城有申報告訴人薪資所
    得之事實，惟如前所述，本件既有如上合理性懷疑之存在，實無從遽認被告確有
    公訴意旨所指之情事，矧本案公訴人既認被告有偽造告訴人之工資表，且製成各
    類所得扣繳暨免扣繳憑單，以詐術向財政部台北市國稅局提出申報之行為，惟遍
    查本案卷證，並無所偽造之工資表或各類所得扣繳暨免扣繳憑單等證據在卷可資
    佐證，經本院向財政部臺灣省北區國稅局桃園縣分局查詢結果，亦據該分局函復
    無法提供告訴人之薪資證明等資料，有該分局九十二年四月二十一日北區國稅桃
    縣一字第○九二○○○五一七九號函附卷可憑，綜上所述，本件公訴人所指之證
    據尚不足以證明被告有公訴人所指之犯罪事實；此外，復查無其他具體事證足資
    證明被告確有起訴意旨所指之犯行，應認無法證明被告犯罪，揆諸首揭法文意旨
    ，爰為被告無罪之諭知。
四、據上論斷，應依刑事訴訟法第四百五十二條、第三百零一條第一項，判決如主文
    。
本案經檢察官陳清茂到庭執行職務。
中      華      民      國    九十二    年      五      月     十九     日
                                    臺灣臺北地方法院刑事第六庭
                                        法    官    吳  孟  良
右正本證明與原本無異。
如不服本判決，應於判決送達後十日內，向本院提出上訴狀。
                                        書 記 官    田  華  仁
中      華      民      國    九十二    年      五      月     二十     日


司法院資訊處製作；財團法人民間司法改革基金會備份。
